【裁判字號】    97,台上,5273
【裁判日期】    971023
【裁判案由】    違反毒品危害防制條例
【裁判全文】
最高法院刑事判決            九十七年度台上字第五二七三號
上  訴  人  甲○○
上列上訴人因違反毒品危害防制條例案件，不服台灣高等法院高
雄分院中華民國九十七年九月三日第二審判決（九十七年度上訴
字第九五二號，起訴案號：台灣屏東地方法院檢察署九十五年度
偵字第五八六八、七一二三、七一二四號），提起上訴，本院判
決如下：
    主  文
上訴駁回。
    理  由
按刑事訴訟法第三百七十七條規定，上訴於第三審法院，非以判
決違背法令為理由，不得為之。是提起第三審上訴，應以原判決
違背法令為理由，係屬法定要件。如果上訴理由書狀並未依據卷
內訴訟資料，具體指摘原判決不適用何種法則或如何適用不當，
或所指摘原判決違法情事，顯與法律規定得為第三審上訴理由之
違法情形，不相適合時，均應認其上訴為違背法律上之程式，予
以駁回。本件上訴人甲○○上訴意旨略稱：(一)、上訴人之辯護人
一再聲請調查傳喚證人「三元」到庭，證人倪英洲供稱：「三元
」姓張，六十六年次，南投人，高雄縣鳳山市○○路一二六號五
樓之十四房屋是伊（倪英洲）承租，案發前「三元」叫伊提供予
上訴人居住等語，顯見倪英洲與「三元」交情甚深，應知「三元
」真實姓名。而高雄縣警察局鳳山分局鳳崗派出所亦曾緝獲綽號
為「三元」之人，焉能查不到「三元」其人？乃原審均未調查，
未盡查證責任。(二)、證人鄭宇容係因警員詢問其毒品來源，並告
知供出毒品來源可減輕情形，而誣指上訴人販賣毒品。實則楊玟
龍、鄭宇容、何志光均供稱係「三元」販賣毒品，因警方前往查
緝時，「三元」已聞風逃跑，故指稱上訴人係販毒之人。(三)、上
訴人自始坦承為「三元」送貨與何志光，但始終否認交付毒品予
楊玟龍，此部分辯解應屬可信。楊玟龍、鄭宇容在上訴人遭羈押
並無串供機會下，在第一審法院均供稱係向「三元」購買毒品，
而非向上訴人購買，可信之程度甚高，應可採信。(四)、原判決附
表二所載監聽譯文，關於上訴人與何志光通訊部分，尚可隱約看
出上訴人替「三元」送貨情形，關於上訴人與楊玟龍通話部分，
則無法看出有關送貨情形，該僅有一次之監聽紀錄無從資為上訴
人與「三元」共同犯罪之佐證。再由何志光、楊玟龍供稱替「三
元」送貨之人有老、有少、有女人等情觀之，上訴人與「三元」
並無共同販賣毒品之犯意聯絡與行為分擔自明等語。
惟查：證據之取捨、事實之認定，乃事實審法院職權行使之範圍
，事實審法院經調查證據之結果，本於確信，依自由心證之取捨
證據，苟其取捨，與經驗法則或論理法則無違，即不得任意指為
違法，而據為適法之第三審上訴理由。本件原判決認定上訴人有
原判決事實欄所載，與綽號「三元」之成年男子共同先後販賣第
一級毒品海洛因予何志光及楊玟龍之犯行，因而撤銷第一審關於
上開部分之不當科刑判決，改判仍論處上訴人共同販賣第一級毒
品二罪罪刑（均累犯，各處有期徒刑八年，褫奪公權五年，並定
應執行刑）。係以：上訴人坦承依據「三元」之指示，交付毒品
海洛因予何志光情事，及證人何志光、楊玟龍、鄭宇容之證言，
上訴人使用之0000000000號行動電話與何志光、楊玟
龍通話之通訊監察譯文，扣案何志光持有之海洛因乙包、上訴人
持有之海洛因六包、空夾鏈袋三包、行動電話，法務部調查局鑑
定書、高雄市立凱旋醫院濫用藥物成品檢驗鑑定書、濫用藥物尿
液檢驗報告等證據資料，為綜合之判斷。並說明上訴人否認販賣
第一級毒品犯行，辯稱不知交付予何志光之物品係海洛因，亦未
交付毒品予楊玟龍云云，及證人何志光、楊玟龍、鄭宇容嗣後分
別改稱：印象中接電話者係男性，並非上訴人交付毒品云云，均
不足採信，而予以指駁。上訴人因經濟困窘，一時貪利而為「三
元」利用販賣、交付毒品，其並非首謀，僅圖得無償住宿及少量
海洛因施用，又為國中肄業，法治觀念薄弱，且販賣之毒品數量
非多，危害非屬重大，並無不可憫恕之情狀，參以檢察官求刑意
旨，若依毒品危害防制條例第四條第一項規定，量處法定最輕刑
之無期徒刑，仍嫌過重，爰依刑法第五十九條規定減輕其刑。另
上訴人供出毒品來源，因而破獲李啟貞販賣第一級毒品，併依毒
品危害防制條例第十七條規定遞減輕其刑。公訴意旨另以：上訴
人與「三元」，共同於民國九十五年九月二十五日下午，在高雄
縣鳳山市○○路一二六號五樓之十四，以新台幣五百元之代價販
賣海洛因予楊玟龍、鄭宇容。因認此部分上訴人亦涉犯毒品危害
防制條例第四條第一項之販賣第一級毒品罪嫌。經審理結果，認
不能證明上訴人犯罪，因檢察官認此部分與上開有罪部分有集合
犯之實質上一罪關係，爰不另為無罪之諭知。已詳細敘述其所憑
之證據及認定之理由，所為論斷，俱有卷存證據資料可資覆按，
並無採證或認定事實違背經驗法則或論理法則，或其他違背法令
之情形。又上訴人、何志光、楊玟龍、鄭宇容、及倪英洲均無法
指出「三元」之真實姓名、年籍、住居所等資料，高雄縣鳳山市
○○路一二六號五樓之十四房屋係倪英洲所承租，上址經原審法
院查證結果亦無設籍資料，此部分調查途徑已窮，原判決已敘明
無法傳喚「三元」到庭調查，自無應於審判期日調查之證據而未
予調查之違法可言。上訴意旨此部分所為之指摘，自非適法之第
三審上訴理由。其餘上訴意旨並未依據卷內訴訟資料具體指摘原
判決有何不適用法則或適用不當之違背法令情事，仍就原審已調
查及依憑證據所為採證認事之職權行使，以及原判決已論列說明
之事項，任憑己見漫詞指摘，或仍為事實上之爭執，核與法律規
定得為第三審上訴理由之違法情形，不相適合。其上訴違背法律
上之程式，應予駁回。
據上論結，應依刑事訴訟法第三百九十五條前段，判決如主文。
中    華    民    國  九十七  年    十    月  二十三  日
                      最高法院刑事第五庭
                          審判長法官  陳  正  庸
                                法官  賴  忠  星
                                法官  林  秀  夫
                                法官  宋      祺
                                法官  陳  祐  治
      本件正本證明與原本無異
                                      書  記  官
中    華    民    國  九十七  年    十    月  二十八  日
                                                    Ｒ


司法院資訊處製作；財團法人民間司法改革基金會備份。
